【裁判字號】    98,訴,1106
【裁判日期】    991104
【裁判案由】    偽證
【裁判全文】
臺灣高雄地方法院刑事判決              98年度訴字第1106號
公  訴  人  臺灣高雄地方法院檢察署檢察官
被      告  戊○○
            丙○○
            丁○○
上三人共同
選任辯護人  王建元律師
被      告  甲○○
                      （另案於臺灣澎湖監獄執行中）
上列被告等因偽證案件，經檢察官提起公訴（97年度偵字第1893
1 號），本院判決如下：
    主  文
戊○○犯偽證罪，累犯，處有期徒刑肆月，減為有期徒刑貳月。
丙○○、丁○○均犯偽證罪，各處有期徒刑參月，各減為有期徒
刑壹月又拾伍日。
甲○○犯偽證罪，累犯，處有期徒刑肆月。
    事  實
一、戊○○前於民國91年間，因賭博案件，經本院以91年度簡字
    第686 號判處有期徒刑3 月確定，於91年12月25日易科罰金
    執行完畢。詎仍不知悔改，與丙○○、丁○○均明知林秀文
    （其販賣毒品部分，業經最高法院以98年度台上字第4785號
    判決有罪確定）於94年6 月29日下午1 時起至3 時許之間，
    並未在高雄市○○路與建興路附近之賭場內工作，然為使林
    秀文脫免罪責，竟均基於偽證之犯意，於94年10月28日上午
    11 時29 分，在臺灣高雄地方法院檢察署第16偵查庭，由承
    辦該署94年度偵字第20245 號被告林秀文違反毒品危害防制
    條例案件之檢察官以證人身份傳訊偵查時，就林秀文於94年
    6 月29日下午1 時至3 時許，是否曾離開賭場，前往其位於
    高雄市三民區○○○路住處附近與陳緯程交易毒品之案情重
    要關係事項，於供前具結後，分別虛偽陳述如附表所示之證
    詞。
二、甲○○前於93年間，因施用第一級及第二級毒品案件，經本
    院以93年度訴字第1182號分別判處有期徒刑9 月、7 月確定
    ，並應執行有期徒刑1 年2 月，於95年8 月31日執行完畢。
    仍不知悔改，明知林秀文於94年2 月至4 月間，在高雄市○○路73號「冠軍保養廠」及高雄市○○○路、中庸街口泡沫
    紅茶攤等處，每次以9 兩（33 7.5公克）新臺幣（下同）
    103 萬元之價格，販賣第一級毒品海洛因予其及王義文共3
    次，竟基於偽證之犯意，於96年11月15日下午2 時30分許，
    在本院第15法庭，由承審本院95年度重訴字第76號被告林秀
    文違反毒品危害防制條例案件之法官以證人身分傳訊審理時
    ，就其是否曾向林秀文買受第一級毒品之案情重要關係事項
    ，於供前具結後，虛偽陳述如附表所示之證詞。
三、案經本院依職權告發臺灣高雄地方法院檢察署檢察官偵查起
    訴。
    理  由
壹、證據能力方面：
    本件檢察官、被告戊○○、丙○○、丁○○、甲○○及辯護
    人於本院準備程序時，就起訴意旨所引用各項證據（含傳聞
    證據、非傳聞證據及符合法定傳聞法則例外之證據）均表示
    不爭執證據能力，且於本院言詞辯論終結前，對於卷附具有
    傳聞證據性質之證據，均已知情，而未聲明異議，本院認該
    等傳聞證據作成時之狀況，並無任何違法取證之不適當情形
    ，以之作為證據使用係屬適當，自得採為認定事實之證據。
貳、實體方面：
一、訊據被告戊○○、丙○○、丁○○固不否認於上揭時、地，
    於供前具結後，分別為如附表所示之證述內容，惟矢口否認
    有何偽證犯行，均辯稱：當時在檢察官面前作證時，是憑印
    象回答，並無偽證犯意等語。經查：
（一）黃輝龍擬以200 萬元購買第1 級毒品海洛因，遂透過陳緯
      程與林秀文聯繫並談妥交易時間地點，林秀文即於94年6
      月29日下午1 時許至3 時許之間，在其位於高雄市○○○
      路住處附近某檳榔攤內，將裝有海洛因4 包（驗後合計淨
      重685.93公克）之綠色袋子交付陳緯程，陳緯程則將用以
      購買毒品之200 萬元現金交予林秀文，陳緯程再攜帶上開
      購得之毒品，與黃輝龍約在高雄市○○○路某巷內，將毒
      品放在陳騰飛駕駛之車內，再由坐在車內之黃輝龍將之置
      在右前座下方之腳踏板處，欲離去時，為尾隨之員警攔查
      ，並在陳騰飛車內扣得海洛因4 包等情，業據陳緯程、陳
      騰飛、黃輝龍分別於另案偵審時證述明確（見臺灣高雄地
      方法院檢察署94年度偵字第20245 號案偵卷第34至35頁，
      本院95年度重訴字第105 號案院卷第34頁至37頁、第57頁
      至59頁），並有扣案之海洛因4 包可資佐證，是林秀文在
      94年6 月29日下午1 時至3 時許之間，確曾在住處附近與
      陳緯程交易毒品乙情，足以認定。
（二）次查，林秀文所使用之0000-000000 行動電話門號，於94
      年6 月29日下午2 時58分許至同日下午3 時1 分許，所使
      用之基地台位置包括高雄市○○區○○街158 巷27號及高
      雄市三民區○○○路62號12樓B 棟，均係在林秀文位於高
      雄市○○○路住處附近之基地台，與高雄市○○路之賭場
      具有相當距離，此有0000-000000 行動電話門號雙向通聯
      紀錄1 紙附卷可稽（見本院95年度重訴字第76號卷第123
      頁），參以林秀文在本院95年度重訴字第76號案件中，亦
      以被告身分自承：「當天下午1 時許抵達賭場後，見有警
      察巡邏，..... ，約1 、2 小時後返回中華橫路住處後面
      附近之倉庫..... ，最後抵達賭場時間，應係在當日下午
      4 時許」等語（見上開案件院卷第284 頁），核與上開行
      動電話基地台移動情形相符，足見林秀文於當日下午1 時
      至3 時許之間，曾返回中華橫路之住處，並非一直待在建
      工路之賭場內乙情，已堪認定。此情迭經三審級法院判決
      確定無訛，有本院95年度重訴字第76號、臺灣高等法院高
      雄分院97年度上重更一字第22號、最高法院98年度台上字
      第4785號刑事判決各1 份附卷為憑。而被告戊○○、丙○○、丁○○如附表所為之證詞，顯與林秀文使用行動電話
      時之基地台移動狀況及林秀文供述之內容不符，是渠3 人
      之證述俱屬虛偽陳述無疑。
（三）被告戊○○、丙○○、丁○○雖以作證時，是憑印象回答
      等語置辯，然質之承辦上開案件之檢察官在被告戊○○、
      、丙○○、丁○○證稱林秀文一直都待在賭場等語後，均
      有進一步提出渠3 人如何確認林秀文未曾離開賭場之問題
      ，若被告戊○○、丙○○、丁○○等人確實是僅憑印象陳
      述林秀文一直待在賭場等語，則在檢察官要求其再次確認
      時，於明知已具結應負偽證刑責之情況下，加以案發時間
      離作證時已隔4 個月，無法清楚記憶實在情理之中，自會
      趁此機會解釋或表示例如：印象中是這樣、時間久遠已不
      復記憶、不太能肯定、好像是....等等具有轉圜字眼之文
      字。然被告戊○○、丙○○、丁○○等人不但無任何類似
      上開轉圜字眼之說明，以留有存疑空間，反而分別以肯定
      的用語，對遙距約4 個月前之案發日關於林秀文是否一直
      在場乙事，仍積極擔保證稱：「（問戊○○：你當時在賭
      博為何知道林秀文未離開？）因為只有一桌，林秀文一定
      站在賭桌旁，所以我有看到他。」、「（問丙○○：當天
      林秀文有無離開賭場？）沒有，他未離開我的視線。」、
      「（問丁○○：當天林秀文有無離開賭場？）沒有。因為
      我負責守門，所以確定他未離開。」等語（以上均見臺灣
      高雄地方法院檢察署97年度他字第1224號卷第3 頁至第8
      頁），從渠3 人之證詞積極排除林秀文可能在渠等未注意
      下離開之可能性，不予檢察官有任何存疑空間觀之，渠等
      辯稱完全是憑印象回答等語，顯與事實相悖，不足採信。
      被告戊○○、丙○○、丁○○渠等人欲以上開證詞積極製
      造林秀文於案發時一直在場之假象甚明，其有偽證之故意
      ，已臻明確。
二、訊據被告甲○○固不否認於上揭時、地，於供前具結後，為
    如附表所示之證述內容，惟矢口否認有何偽證犯行，辯稱：
    伊當初證述的真意，是指伊與王義文合資向林秀文購買，因
    其不擅表達，才誤為如附表所為的證述，並無偽證犯意等語
    。經查：
（一）被告甲○○於94年3 月至4 月間，每次以103 萬元換購9
      兩海洛因之對價，與王義文共同前往高雄市○○路冠軍保
      養廠內、中華橫路、中庸街口之泡沫紅茶攤等地，向林秀
      文購買3 次海洛因乙情，業據證人王義文及員警王忠輝於
      另案中證述明確（見臺灣高等法院高雄分院97年度上重訴
      字第4 號卷第74頁至79頁、本院95年度重訴字第76號卷第
      209 頁至216 頁、第226 至233 頁），是被告甲○○曾經
      向林秀文購買海洛因3 次之事實，堪以認定。
（二）被告甲○○在上開案件作證時，一開始即明確表示未曾跟
      林秀文買過毒品，而其後證述之內容包括「（問：你在95
      年5 月2 日在地院時，有說一部分的海洛因是你跟王義文
      的老闆阿文買的，有何意見？）我是跟王義文買的，不是
      跟林秀文買的，所以是地院紀錄錯了。」、「（問：為何
      跟王義文去冠軍保養廠？）是王義文邀我一起去的。」、
      「（問：要去之前王義文有無跟你說是要去拿毒品？）一
      開始沒有，到冠軍保養廠才知道要拿海洛因。」等語（見
      高雄地方法院檢察署97年度他字第1224 號 卷第35頁、第
      38頁），均在明確表示伊未曾向林秀文買毒品、伊僅係陪
      同王義文去找林秀文、嗣後伊再向王義文購買毒品之意思
      甚明，其證述內容顯與合資購買的情形相悖，且全部證述
      內容未曾有伊與王義文係合資購買之相關敘述，此有本院
      95年度重訴字第76號96年11月15日審判筆錄1 份在卷可稽
      ，而被告甲○○確曾向林秀文購買3 次毒品乙情，曾經王
      義文另案供述明確，此情迭經三審級法院判決確定無訛，
      有本院95年度重訴字第76號、臺灣高等法院高雄分院97年
      度上重更一字第22號、最高法院98年度台上字第4785號刑
      事判決各1 份附卷為憑。被告甲○○上開證述顯係虛偽陳
      述無疑，其意圖匿飾林秀文曾販售毒品予伊乙情甚明，上
      開所辯各節，純係臨訟卸責之詞，委不足採。
    綜上所述，本件被告戊○○、丙○○、丁○○、甲○○犯行
    堪以認定，應依法論科。
三、核被告戊○○、丙○○、丁○○、甲○○所為，均係犯刑法
    第168 條之偽證罪。被告戊○○、甲○○前有如犯罪事實欄
    所述經判處有期徒刑並執行完畢之情形，此有臺灣高等法院
    被告前案紀錄表在卷可佐，其於徒刑執行完畢後5 年之內故
    意再犯本件有期徒刑以上之本罪，均為累犯，應各依刑法第
    47 條 第1 項規定，加重其刑。爰審酌被告戊○○、丙○○
    、丁○○、甲○○替林秀文規避刑事追訴而為虛偽陳述，妨
    害刑事證據之真實，且對司法裁判之正確性發生嚴重危害，
    實不足取，犯後復否認犯行，態度非佳等一切情狀，分別量
    處如主文所示之刑。末查被告戊○○、丙○○、丁○○之犯
    罪時間在96年4 月24日以前，合於中華民國九十六年罪犯減
    刑條例第2 條第1 項第3 款規定，而無同條例第3 條不得減
    刑之情形，均應依同條例第2 條第1 項第3 款之規定，分別
    減其宣告刑2 分之1 。
據上論斷，應依刑事訴訟法第299 條第1 項前段，刑法第168 條
、第47條第1 項前段，中華民國九十六年罪犯減刑條例第2 條第
1 項第3 款、第7 條，判決如主文。
本案經檢察官乙○○到庭執行職務。
中    華    民    國     99    年    11    月    4    日
                  刑事第九庭   審判長法 官  鄭詠仁
                                     法 官  黃沛文
                                     法 官  王麗芳
以上正本證明與原本無異。
如不服本判決應於收受送達後10日內向本院提出上訴書狀，並應
敘述具體理由；如未敘述上訴理由者，應於上訴期間屆滿後20日
內向本院補提理由書（均須按他造當事人之人數附繕本）「切勿
逕送上級法院」。
中    華    民    國     99    年    11    月    4    日
                                     書記官 楊馥如
附錄本案論罪科刑法條全文：
中華民國刑法第168條
（偽證罪）
於執行審判職務之公署審判時或於檢察官偵查時，證人、鑑定人
、通譯於案情有重要關係之事項，供前或供後具結，而為虛偽陳
述者，處 7 年以下有期徒刑。
┌──┬───┬────┬────┬───────────────────┐
│編號│被告  │案號    │時間地點│證詞內容                              │
│    │      │        │        │                                      │
├──┼───┼────┼────┼───────────────────┤
│1   │戊○○│臺灣高雄│94年10月│問：94年6 月29日當天林秀文、丙○○、馮│
│    │      │地方法院│28 日 上│    建太有無在賭場？                  │
│    │      │檢察署94│午11時29│答：我下午1 點多在賭場時，丙○○、馮建│
│    │      │年度偵字│分，該署│    太已在賭場內，林秀文是在約2 點前到│
│    │      │第20245 │第16偵查│    的。我離開時其他3 人還在賭場。    │
│    │      │號      │庭。    │問：林秀文當天有無離開賭場？          │
│    │      │        │        │答：應該沒有，因為他要負責賭資的收支及│
│    │      │        │        │    抽頭不能離開。                    │
│    │      │        │        │問：你當時在賭博為何知道林秀文未離開？│
│    │      │        │        │答：因為只有一桌，林秀文一定站在賭桌旁│
│    │      │        │        │    ，所以我有看到他。                │
├──┼───┼────┼────┼───────────────────┤
│2   │丙○○│同上    │同上    │問：94年6月29日當日是否在賭場？       │
│    │      │        │        │答：有。因我任職期間從未請假過，我當天│
│    │      │        │        │    是下午1 點到賭場，直到晚上10點到11│
│    │      │        │        │    點間才離開。林秀文當天約下午2 點到│
│    │      │        │        │    賭場，直到晚上10、11點我們一起離開│
│    │      │        │        │    的。                              │
│    │      │        │        │問：當天他有無離開賭場？              │
│    │      │        │        │答：沒有，他未離開我的視線。          │
├──┼───┼────┼────┼───────────────────┤
│3   │丁○○│同上    │同上    │問：94年6月29日當日是否在賭場？       │
│    │      │        │        │答：有。因我任職期間從未請假過，我當天│
│    │      │        │        │    是下午1 點左右到賭場，不記得何時離│
│    │      │        │        │    開。我不記得林秀文當天幾點到賭場，│
│    │      │        │        │    但平時須在下午2 點前到賭場，當天晚│
│    │      │        │        │    上我先離開，林秀文和丙○○後來才走│
│    │      │        │        │    的。                              │
│    │      │        │        │問：當天他有無離開賭場？              │
│    │      │        │        │答：沒有。因為我負責守門所以確定他未離│
│    │      │        │        │    開。                              │
├──┼───┼────┼────┼───────────────────┤
│4   │甲○○│本院95年│96年11月│問：有無見過在場被告？                │
│    │      │度重訴字│15日下午│答：認識，只見過1 次面，那次是陳緯程介│
│    │      │第76號  │2 時30分│    紹我、王義文跟林秀文認識。        │
│    │      │        │，本院第│問：你有無跟林秀文交易過毒品？        │
│    │      │        │15法庭。│答：沒有。                            │
│    │      │        │        │問：你不曾跟王義文向林秀文買過毒品？  │
│    │      │        │        │答：我有一次跟王義文一起去冠軍保養廠，│
│    │      │        │        │    王義文說林秀文是他老闆，但是我有見│
│    │      │        │        │    到王義文有把錢交給被告林秀文，林秀│
│    │      │        │        │    文就跟他的朋友說要去外面拿東西，我│
│    │      │        │        │    就出去冠軍保養廠的外面，後來王義文│
│    │      │        │        │    有表示海洛因是跟被告拿的，返還住處│
│    │      │        │        │    時王義文有拿海洛因給我施用。      │
│    │      │        │        │問：這一次是王義文第幾次去跟林秀文拿毒│
│    │      │        │        │    品？                              │
│    │      │        │        │答：我一共跟王義文去跟林秀文拿2 次毒品│
│    │      │        │        │    ，1 次是在冠軍保養廠，1 次是在中華│
│    │      │        │        │    橫路與中庸街口那邊賣泡沫紅茶的攤位│
│    │      │        │        │    。                                │
│    │      │        │        │問：你剛才說你只見過林秀文一次面，為何│
│    │      │        │        │    又說跟王義文去跟林秀文交易了2 次毒│
│    │      │        │        │    品？                              │
│    │      │        │        │答：是王義文直接跟我說的，第1 次在冠軍│
│    │      │        │        │    保養廠有見過林秀文，第2 次在泡沫紅│
│    │      │        │        │    茶那邊沒有看到，但是有看到王義文進│
│    │      │        │        │    去巷子內，之後返回王義文租屋處，王│
│    │      │        │        │    義文有跟我說海洛因都是跟林秀文拿的│
│    │      │        │        │    ，並請我施用，問我品質好不好。    │
│    │      │        │        │問：你之前在偵查中陳述林秀文有去你小港│
│    │      │        │        │    區的租屋處交易毒品，為何與今日所述│
│    │      │        │        │    不同？                            │
│    │      │        │        │答：因為之前王義文跟我表示林秀文是他的│
│    │      │        │        │    老闆，林秀文有去王義文小港區的租屋│
│    │      │        │        │    處，當時是陳緯程跟林秀文一起去的，│
│    │      │        │        │    我沒有看到陳緯程，陳緯程跟我說林秀│
│    │      │        │        │    文現在在樓上。                    │
│    │      │        │        │問：王義文說是你打電話跟林秀文洽談買賣│
│    │      │        │        │    毒品的，有無此事？                │
│    │      │        │        │答：我沒有林秀文的電話。根本沒辦法聯絡│
│    │      │        │        │    ，王義文都是透過陳緯程跟林秀文聯絡│
│    │      │        │        │    ，至於詳細的情形我也不清楚。      │
│    │      │        │        │問：你在95年5 月2 日在地院時有說一部分│
│    │      │        │        │    的海洛因是你跟王義文的老闆阿文買的│
│    │      │        │        │    ，有何意見？                      │
│    │      │        │        │答：我是跟王義文買的，不是跟林秀文買的│
│    │      │        │        │    ，所以是地院紀錄錯了。            │
│    │      │        │        │問：那次去的目為何？                  │
│    │      │        │        │答：是王義文要跟林秀文拿海洛因，是陳緯│
│    │      │        │        │    程介紹的。                        │
└──┴───┴────┴────┴───────────────────┘

司法院資訊處製作；財團法人民間司法改革基金會備份。
